【裁判字號】    99,抗,1341
【裁判日期】    991007
【裁判案由】    塗銷土地所有權移轉登記
【裁判全文】
臺灣高等法院民事裁定                  99年度抗字第1341號
    抗  告  人  林丕欽
抗告人因與相對人秦孝梓、秦孝銘間請求塗銷土地所有權移轉登
記事件，對於中華民國99年8月2日臺灣桃園地方法院99年度訴字
第1013號裁定，提起抗告，本院裁定如下：
    主  文
原裁定廢棄。
    理  由
一、本件抗告意旨略以：抗告人於原法院提起本案訴訟，主張兩
    造間並無買賣關係，因此請求相對人塗銷土地所有權移轉登
    記。但相對人於答辯狀中陳稱：「被告目前所居住之房屋即
    興建於系爭土地上，存在已有20至30年之久，倘真如原告所
    言，被告並未由其買受系爭土地，何以30年來原告均未請求
    被告之祖父、父親拆屋還地……」等語，足證相對人自認兩
    造間有買賣關係，因此相對人始占有系爭土地建屋。而抗告
    人請求塗銷登記之基礎事實既為買賣關係不存在，則相對人
    復辯稱兩造造間有買賣關係，足見其基礎事實同一。且抗告
    人於民國99年7月29日原法院第一次言詞辯論時，即已具狀
    為訴之追加，請求相對人拆屋還地，衡情無礙相對人之防禦
    及訴訟之終結。況且相對人已於該次言詞辯論期日為答辯聲
    明：「另追加部分請求駁回原告之訴及其假執行之聲請。」
    顯然已同意抗告人追加之訴。惟原法院裁定駁回抗告人訴之
    追加，爰提起抗告請求廢棄原裁定等語。
二、按訴狀送達後，原告不得將原訴變更或追加他訴；但請求之
    基礎事實同一者、不甚礙被告之防禦及訴訟之終結者，不在
    此限，民事訴訟法第255條第1項第2款、第7款分別定有明文
    。又所謂請求之基礎事實同一，係指變更或追加之訴與原訴
    之主要爭點有共同性，各請求利益之主張在社會生活上可認
    為同一或關聯，而就原請求之訴訟及證據資料，於審理繼續
    進行在相當程度範圍內具有同一性或一體性，得期待於後請
    求之審理予以利用，俾先後兩請求在同一程序得加以解決，
    避免重複審理，進而為統一解決紛爭者（最高法院91年度台
    抗字第552號裁定意旨參照）。
三、經查本件抗告人於原審起訴主張：96年間抗告人之獨子罹癌
    ，相對人見有機可趁而向抗告人詐稱，相對人之房屋所坐落
    之基地即桃園縣蘆竹鄉○○段頂社小段47-1地號土地（下稱
    系爭土地），為相對人先前向抗告人之兄弟林丕旦買受，但
    未辦理所有權移轉登記，而林丕旦已往生，致抗告人陷於錯
    誤而將土地所有權移轉登記予相對人，且兩造曾約定本件若
    有錯誤或無買賣時即應返還所有權。嗣後抗告人經鄉親告知
    ，始得知林丕旦係將該基地出賣第三人而非相對人，因此抗
    告人遂撤銷受詐欺之意思表示，並依民法第179條、第184條
    規定、及兩造之上開約定提起本訴，請求相對人應將系爭土
    地全部於96年11月30日之買賣登記塗銷等語，有民事起訴狀
    在卷可稽（見原審卷第4至5頁）。抗告人嗣於原法院99年7
    月29日言詞辯論時，復追加主張依據所有權請求拆屋還地並
    聲明：「被告二人應將上揭土地上之建物拆除，騰空返還土
    地於原告。」有民事準備書(一)狀、言詞辯論筆錄可證（見原
    審卷第23至28、33頁）。
四、從而抗告人雖於起訴時，主張撤銷受詐欺之意思表示，因此
    兩造間就系爭土地並無買賣關係，並依民法179條、第184條
    規定，請求相對人應將系爭土地所有權移轉登記塗銷。惟其
    嗣後追加返還所有物之訴，仍係就兩造間就系爭土地並無買
    賣關係之同一基礎事實為請求，其主要爭點有共同性，各請
    求利益之主張在社會生活上可認為同一。且就原請求之訴訟
    及證據資料，於審理繼續進行後，在兩造間就系爭土地有無
    買賣關係之範圍內，具有同一性，得期待於後請求之審理予
    以利用，俾先後兩請求在同一程序得加以解決，避免重複審
    理。且抗告人於99年6月24日提起本訴，旋即於99年7月29日
    原法院第一次言詞辯論時，即當庭主張本件訴之追加，衡情
    並無礙於相對人之防禦及訴訟之終結，其追加之訴，程序合
    法，應予准許。
五、綜上所述，原法院未詳予審酌，逕以抗告人追加之訴不合法
    而裁定駁回，尚有未洽。抗告意旨指摘原裁定不當，聲明廢
    棄，為有理由，爰由本院予以廢棄，發回原法院另為適法之
    處理。
六、據上論結，本件抗告為無理由，爰裁定如主文。
中    華    民    國    99    年    10    月    7     日
                    民事第六庭
                        審判長法  官 鄭三源
                              法  官 林玉珮
                              法  官 邱  琦
正本係照原本作成。
本裁定除以適用法規顯有錯誤為理由外，不得再抗告。如提起再
抗告，應於收受後10日內委任律師為代理人向本院提出再抗告狀
。並繳納再抗告費新台幣１千元。
中    華    民    國    99    年    10    月    7     日
                              書記官 廖艷莉

司法院資訊處製作；財團法人民間司法改革基金會備份。
